---
title: "Práctico 5. Métodos de comparación de matrices: random skewers y common principal components"
output: 
  html_document:
    self_contained: true
---

```{r setup, include=FALSE}
knitr::opts_chunk$set(echo = TRUE)
```

### Random (selection) skewers   

La definición multivariada de la ecuación de los criadores establece que $\Delta z = G\beta$ donde $\Delta z$ es la respuesta a la selección y es un vector donde cada valor es la diferencia en la media de un rasgo antes y después del episodio de selección, $\beta$ es un vector que contiene los valores de los gradientes de selección sobre cada rasgo y **G** es la matriz de varianza-covarianza genotípica.   
   
Por lo tanto, aunque dos poblaciones se encontraran en un idéntico escenario selectivo (idénticos valores de $\beta$), su respuesta a la selección podría ser diferente si estas poblaciones difieren en sus matrices **G**. La forma y orientación de **G** puede acelerar o retrasar el cambio evolutivo.   
   
Invirtiendo el razonamiento, podemos estimar en qué grado se diferencian dos matrices comparando su respuesta a la selección. Como no siempre tendremos datos de la selección medida en la naturaleza (y de todos modos la selección puede variar espacial o temporalmente), la simularemos creando miles de vectores de selección, aplicando cada uno de ellos (*skewer* se traduce como "brocheta") a ambas matrices **G**, obtendremos dos respuestas a la selección y evaluando si estas respuestas difieren en su magnitud y su dirección.   
   
En este ejemplo utilizaremos datos de seis rasgos florales de dos poblaciones de *Calceolaria polyrhiza* de la Provincia de Santa Cruz (Argentina). El sitio de una de las poblaciones (Tapi Aike) estuvo cubierto por los hielos durante las glaciaciones pleistocénicas, mientras que la otra población (Las Horquetas) se ubica en un área de refugio. Estos datos fueron obtenidos de:   
   
Maubecin, C.C., Cosacov, A., Sérsic, A.N., Fornoni, J., & Benitez‐Vieyra, S. (2016). Drift effects on the multivariate floral phenotype of *Calceolaria polyrhiza* during a post‐glacial expansion in Patagonia. *Journal of Evolutionary Biology* **29**, 1523-1534.
   
Las rutinas para este ejercicio se obtuvieron de https://github.com/santiagombv/random.skewers    
   
#### Ingreso de datos y construcción de matrices fenotípicas (**P**)   

```{r}
tapi<-read.table("TAPI.txt", header = TRUE)
horq<-read.table("HORQ.txt", header = TRUE)

Gtapi <- cov(tapi, use = "complete.obs")
Ghorq <- cov(horq, use = "complete.obs")

```


#### La función *random.skewers*  

```{r}
# Arguments.
# G1 and G2 are variance-covariance matrices.
# rep is the number of random skewers.
# Output.
# The output is a two-column data frame. The column ratio is the response vectors'
# length ratio between G1 nd G2.The column correlation contains measures of the
# co-linearity of the response vectors in the multivariate morphometric space, equal
# to the cosine of the angle between response vectors.
random.skewers<-function(G1, G2, rep){
  N1 <- ncol(G1)
  N2 <- ncol(G2)
  if(N1 != N2) stop("G1 and G2 have different dimensions") else N <- N1
  rd.sk <- function(G1, G2){
    RS1 <- runif(n=N)		
    sign <- c(-1,1)
    RS2 <- vector(length=N)
    for (i in 1:N) RS2[i] <- sample(sign, size=1)*RS1[i]
    RS3 <- RS2/as.vector(sqrt((t(RS2)%*%RS2)))
    dz1 <- G1%*%RS3
    dz2 <- G2%*%RS3
    res <- c(sum(dz1^2)/sum(dz2^2), 
             (t(dz1)%*%dz2)/sqrt((t(dz1)%*%dz1)*(t(dz2)%*%dz2)))
    return(res)
  }
  RES <- data.frame(t(replicate(rep, rd.sk(G1=G1, G2=G2))))
  colnames(RES) <- c("ratio", "correlation")
  return(RES)
}
```

#### La función *sim.vec.cor*
```{r}
# Arguments.
# k is the number of traits in the random skewer analysis.
# rep is the number of simmulated vector pairs.
# Output.
# A vector of length rep containing the correlations between random vectors. 
sim.vec.cor <- function(k, rep){
  vec.cor <- function(k){
     RS1 <- runif(n=k)*sample(c(-1,1), size = k, replace = TRUE)
     RS1 <- RS1/as.vector(sqrt((t(RS1)%*%RS1))) 
     RS2 <- runif(n=k)*sample(c(-1,1), size = k, replace = TRUE)
     RS2 <- RS2/as.vector(sqrt((t(RS2)%*%RS2)))
     ang <- acos(t(RS1)%*%RS2/as.vector(sqrt((t(RS1)%*%RS1)*(t(RS2)%*%RS2))))
     res <- ifelse(ang > pi/2, cos(pi-ang), cos(ang))
     return(res)
  }
  replicate(rep, vec.cor(k))
}

```

#### Ejecutando el análisis

```{r}
# Crear los random skewers.
RS <- random.skewers(G1 = Gtapi, G2 = Ghorq, rep = 1000)

# Obtener la respuesta media para la proporción entre la 
# longitud de los vectores de respuesta
mean(RS$ratio)

# Obtener ña correlación media entre los vectores de respuesta
mean(RS$correlation)

# Estimar el percentil 95% de la correlación esperada
# entre vectores aleatorios
SC <- sim.vec.cor(k = 6, rep = 1000)
quantile(SC, probs = 0.95)
```

### Componentes Principales Comunes   
   
El propósito de este análisis es comparar dos matrices poniendo a prueba una serie de hipótesis jerárquicas, a través del examen de sus eigenvalores y eigenvectores. Volviendo a una analogía de la matriz G con una pelota (digamos de rugby) los eigenvectores describirían su posición en el espacio (y por tanto sirven para caracterizar el ángulo entre dos matrices) y los eigenvalores describirían el largo de sus ejes mayor y menor (describiendo cómo se reparte la variabilidad).   

Dos matrices pueden ser:  

* **Iguales**: si comparten eigenvalores e eigenvectores.   
* **Proporcionales**: si comparten eigenvectores, pero los eigenvalores de una son iguales a los de la otra multiplicados por una constante (las pelotas de rugby son idénticas, salvo que una es más grande que la otra en todos los sentidos).   
* Con **componentes principales comunes**: comparten todos los eigenvectores, pero sus eigenvalores difieren.   
* Con **X componentes principales comunes**: comparten X eigenvectores.   
* **Desiguales**.   
   
Para este análisis utilizaremos el software de Patrick Phillips CPC, disponible en http://pages.uoregon.edu/pphil/software.html (DOS version para Windows).   

#### Ingreso de datos    
   
Una vez instalado el programa ingresaremos los datos en un archivo horq_tapi.txt con el siguiente formato.   

* Primer renglón: nombre de las matrices separadas por espacios.   
* Segundo renglón: nombre de las variables, separadas por espacios.   
* Tercer renglón: número de observaciones en la población 1.   
* 6 renglones subsiguientes (en este caso): matriz de covarianza de la población 1   
* Número de observaciones en la población 2   
* 6 renglones subsiguientes (en este caso): matriz de covarianza de la población 2   
* Último renglón: en blanco (pequeño truco: el cursor debe quedar en este renglón).   
   
Este archivo debe guardarse en la misma carpeta donde se encuentra el programa    

#### Análisis   
   
Ejecutar el archivo cpc. En la pantalla negra (si, es tan viejo que ¡corre en DOS!) indicar:      
Si todo está bien el programa comenzará a enunciar las hipótesis, acabando con done!   
Presionar Enter para finalizar.   

```
Data file name: horq_tapi.dat
Output file name: inventar uno, en este caso horq_tapi.out
Are matrix and trait names included in the file (n)?: Y
Manually reorder column names for PCPC analysis (n)?: N
Limit the number of PCPC analysis (n)?: N
```

#### Interpretación de los resultados.   
   
La cantidad de tests estadísticos puede parecer apabullante en el archivo de salida. Realizaremos la selección del modelo óptimo mediante AIC y una prueba secuencial de hipótesis. Para eso vamos al final del archivo y buscamos la siguiente tabla:   

```
*** Flury Decomposition of Chi Square ***
(Step-up & model building approaches)
_______Model______
Higher Lower Chi Sqr df p-val CS/df AIC
--------------------------------------------------------
Equality Proport 0.646 1 0.4216 0.646 39.448
Proport CPC 20.286 5 0.0011 4.057 40.802
CPC CPC(4) 1.336 1 0.2477 1.336 30.516
CPC(4) CPC(3) 0.523 2 0.7697 0.262 31.180
CPC(3) CPC(2) 4.922 3 0.1776 1.641 34.657
CPC(2) CPC(1) 2.314 4 0.6783 0.578 35.734
CPC(1) Unrelated 9.421 5 0.0934 1.884 41.421
Unrelated --- 42.000

```

Buscamos en el archivo la descripción del modelo elegido (CPC)   

```
*** Test for Common Principal Components Among the Matrices ***
Criterion for CPC: -1417.80385
Number of parameters (CPC): 27
```

Dentro de esta sección hay mucha información:   
*Likelihood ratio test chi-square for H0-CPC versus ...*: Realiza una prueba de hipótesis entre CPC (tomada como H0) y cada una de las otras hipótesis. *Eigenvalues for CPC Matrices*: Esta parte es fundamental para esta hipótesis. Los eigenvalores indican la cantidad de variabilidad en una dirección. Podemos ver que Tapi Aike tiene casi el doble de variabilidad en el primer componente principal que Las Horquetas, mientras que en el segundo son similares.   

**Considerando que Tapi Aike tiene un origen más reciente que Las Horquetas, ya que debe
haber sido colonizada hace 10000 años o menos, ¿cómo explicaría el patrón observado?**   






